臺灣桃園地方法院交通事件裁定　　　　100年度交聲字第254號
原處分機關　交通部公路總局新竹區監理所中壢監理站
異　議　人
即受處分人　廖立平
上列異議人即受處分人因違反道路交通管理處罰條例案件，不服
交通部公路總局新竹區監理所中壢監理站於中華民國民國100 年
3月29 日壢監裁字第裁53-DB0000000號違反道路交通管理事件裁
決書所為之處分，聲明異議，本院裁定如下：
    主  文
原處分撤銷。
廖立平汽車駕駛人，駕駛汽車經測試檢定酒精濃度超過規定標準
，處罰鍰新臺幣伍仟元，吊扣駕駛執照壹年，並施以道路交通安
全講習。
    理  由
一、原處分意旨略以：異議人即受處分人廖立平於民國99年1 月
    5 日16時34分許，騎乘車牌號碼PF5-587 號普通重型機車行
    經桃園縣中壢市○○路與福祥路口，為桃園縣政府警察局中
    壢分局大崙派出所警員當場攔停，並以異議人有「酒後騎乘
    機車，接受酒精濃度呼氣檢測酒測值達0.89mg/L」之違規行
    為，開立桃警局交字第DB0000000 號舉發違反道路交通管理
    事件通知單。嗣原處分機關於100 年3 月29日依同條例第35
    條第1 項第1 款、第24條第1 項第2 款之規定，裁處異議人
    罰鍰新臺幣（下同）4 萬5,000 元，吊扣駕駛執照12個月，
    並施以道路交通安全講習等語在案。
二、聲明異議意旨略以：異議人於上揭時、地所為之酒後駕車行
    為，業經臺灣桃園地方法院檢察署以99年度偵字第2961號為
    緩起訴處分，異議人並已依該緩起訴命令通知向財團法人臺
    灣更生保護會桃園分會支付4 萬元，並參加法治教育課程一
    場次，基於一罪不二罰之精神，為此爰依法聲明異議，請求
    撤銷原處分等語。
三、按汽車駕駛人飲用酒類後其吐氣所含酒精濃度超過每公升0.
    25毫克以上者，不得駕車，道路交通安全規則第114 條第2
    款定有明文。又汽車駕駛人駕駛汽車經測試檢定酒精濃度超
    過規定標準者，處15,000元以上60,000元以下罰鍰，並當場
    移置保管該汽車及吊扣其駕駛執照1 年，道路交通管理處罰
    條例第35條第1 項第1 款亦有明文。另汽車駕駛人，有同條
    例第35條第1 項規定之情形者，應接受道路交通安全講習，
    同條例第24條第1 項第2 款亦定有明文。
四、經查：
（一）異議人即受處分人廖立平於99年1 月5 日16時34分許，騎
      乘車牌號碼PF5-587 號普通重型機車行經桃園縣中壢市○
      ○路與福祥路口，為桃園縣政府警察局中壢分局大崙派出
      所警員當場攔檢，並測得其呼氣酒精濃度達0.89MG/L，認
      有汽車駕駛人經測試檢定酒精濃度超過規定標準（0.55MG
      /L以上）之違規事由，為警當場填製桃警局交字第DB0000
      000 號舉發違反道路交通管理事件通知單予以舉發乙情，
      為異議人所不爭執，並有該舉發通知單1 份在卷可稽，堪
      以認定。
（二）按一行為同時觸犯刑事法律及違反行政法上義務規定者，
      依刑事法律處罰之，但其行為應處以其他種類行政罰或得
      沒入之物而未經法院宣告沒收者，亦得裁處之，此為行政
      罰法第26條第1 項所明定。是探究其立法目的，乃一行為
      同時觸犯刑事法律及違反行政法上義務規定時，由於刑罰
      與行政罰同屬對不法行為之制裁，而刑罰之懲罰作用較強
      ，故依刑事法律處罰，即足資警惕時，實無一事二罰再處
      行政罰之必要；且刑事法律處罰，由法院依法定程式為之
      ，較符合正當法律程式，應予優先適用，在刑事訴追、審
      判程式尚未終局確定前，行政機關自不得逕予裁罰，但罰
      鍰以外之沒入或其他種類行政罰，因兼具維護公共秩序之
      作用，為達行政目的，行政機關仍得併予裁處。此所稱「
      其他種類行政罰」，係指違反行政法上之義務應受「裁罰
      性」之「不利處分」而言，依行政罰法第2 條規定，應包
      括行政上限制或禁止效力之吊扣證照、禁止考領駕照及強
      制施以道路交通安全講習等處分在內。是本件原處分機關
      裁處異議人吊扣駕駛執照12個月及施以道路安全講習部分
      ，係屬達成遏止酒後駕車之不法行為，維護道路交通用路
      權人之安全法益等行政目的所必要之不利處分，縱異議人
      因同一酒後駕車行為涉犯公共危險罪嫌而另受檢察官發動
      刑事訴追，依行政罰法第26條第1 項但書之規定，仍得裁
      處之，不受同條項前段「一事不二罰」原則之拘束。
（三）又按刑事訴訟法第253 條之1 所指之緩起訴處分，係介於
      起訴與微罪職權不起訴間之緩衝設計，而在內容及要件上
      與依同法第252 條所為之不起訴處分均有所不同，又檢察
      官對被告為緩起訴處分時，依同法第253 條之2第1項規定
      對被告所為之指示及課予之負擔，雖非刑罰，但對被告迭
      有財產減少及自由受限之影響，性質上可謂刑事處分，且
      緩起訴制度雖以特別預防為優先考量，但在具體個案決定
      上，實亦達到一般預防的作用及報應理念，基於一行為不
      二罰原則，異議人既已就其行為受到刑事處分，自不應因
      同一行為再受到國家的處罰（臺灣高等法院暨所屬法院96
      年法律座談會刑事類提案第36號研討結果參照）。故檢察
      官為緩起訴處分並命向公益團體捐款者，其捐款解釋上亦
      屬道路交通管理處罰條例第35條第8 項所規定之罰金，監
      理機關雖不得再為行政裁罰，惟若行為人所支付之緩起訴
      處分金，未達道路交通管理處罰條例第92條第3 項所訂最
      低罰鍰基準規定者，依該條例第35條第8 項之規定，即須
      補繳不足最低罰鍰之部分，始為適法（臺灣高等法院暨所
      屬法院98年法律座談會刑事類提案第24號研討結果參照）
      。
（四）異議人因本件酒後駕車行為，同時觸犯刑法第185 條之3
      公共危險罪，經臺灣桃園地方法院檢察署檢察官於99年2
      月25 日 以99年度偵字第2961號為緩起訴處分，緩起訴期
      間為1 年（自99年3 月26日起至100 年3 月25日），異議
      人並應於緩起訴處分確定後6 個月內向該署指定之財團法
      人臺灣更生保護會桃園分會支付4 萬元，並參加該署所舉
      辦之法治教育課程1 場次，今上開緩起訴處分期間業已屆
      滿，而緩起訴未經撤銷等情，有臺灣高等法院被告前案紀
      錄表1 份附卷可佐，並經本院調閱99年度偵字第2961號卷
      宗核閱無訛，故異議人確因前開違規行為，經檢察官為緩
      起訴處分，異議人業已繳納緩起訴處分金，且緩起訴期間
      已期滿未經撤銷之事實，堪以認定。據此，原處分機關依
      道路交通管理處罰條例第35條第1 項第1 款之規定，對異
      議人上開酒後駕車之違規行為予以裁罰時，就裁處罰鍰部
      分，自不得再科處行政罰對於異議人予以重複處罰。惟依
      前揭道路交通管理處罰條例第35條第8 項之規定（依其性
      質道路交通管理處罰條例第35條第8 項應為行政罰法第26
      條第1 項之特別規定），本件異議人依照緩起訴處分向公
      益團體繳納之金額既僅有4 萬元，異議人即須補繳該等不
      足部分之罰鍰即5,000 元（即裁罰基準表所載騎乘機器腳
      踏車呼氣酒精濃度超過每公升0.55毫克最低罰鍰4 萬5,00
      0 元，計算式為45,000元－40,000元＝5,000 元），始為
      適法。而原處分機關仍裁處異議人罰鍰4 萬5,000 元之罰
      鍰全額，自有未洽，惟就其中處以其他種類行政罰即吊扣
      駕駛執照、施以道路交通安全講習以及罰鍰差額5,000 元
      部分，自仍應予以裁罰之。
五、綜上，本件異議人確有上揭酒後酒精濃度超過規定標準而駕
    駛動力交通工具之行為，然異議人之同一違規行為既經檢察
    官為緩起訴處分，並已向公益團體支付4 萬元緩起訴處分金
    ，且緩起訴期間屆滿未經撤銷確定，則原處分機關僅能就最
    低應繳納罰鍰數額之差額部分予以裁罰，原處分機關未予詳
    查，即依道路交通管理處罰條例第35條第1 項第1 款規定裁
    罰異議人罰鍰4 萬5 千元，難認允當，異議人就此部分聲明
    異議為有理由；另原處分機關裁處異議人其他種類行政罰即
    吊扣駕駛執照、施以道路交通安全講習，不受一事不二罰拘
    束，已如前述，是異議人此部分異議為無理由，惟原處分既
    有前述不當之處，即應由本院將原處分撤銷，自為裁罰如主
    文第2 項所示，以期適法。
六、依道路交通管理處罰條例第87條第2 項，道路交通事件處理
    辦法第19條前段，裁定如主文。
中    華    民    國   100    年    7     月    22    日
                        刑事第二庭  法  官  陳秋君
以上正本證明與原本無異。
如不服本裁定，應於裁定送達後5 日內向本院提出抗告狀。
                                     書記官  吳采蓉
中    華    民    國   100    年    8     月    1     日